最高法院刑事判決　　　　　　　　　　　　　　　八十八年度台上字第三○○三號
　　上　訴　人　台灣高等法院台南分院檢察署檢察官
　　被　　　告　乙○○　男
　　選任辯護人　高進棖律師
　　被　　　告　甲○○　男
右上訴人因被告等傷害致人於死等罪案件，不服台灣高等法院台南分院中華民國八十
八年二月二十五日第二審更審判決（八十七年度上更(二)字第二七九號，起訴案號：台
灣雲林地方法院檢察署八十六年度偵字第一○三、一五六號），提起上訴，本院判決
如左：
    主  文
原判決撤銷，發回台灣高等法院台南分院。
    理  由
本件原判決認定被告乙○○曾犯殺人罪，經台灣高等法院台中分院判處有期徒刑八年
，嗣減為有期徒刑五年四月，於民國八十一年十一月二十七日執行完畢。緣被告甲○
○於八十五年初，在雲林縣斗六市，受其友人石信廷（已於八十五年五、六月間死亡
）之託代為寄藏義大利製９ＭＭ口徑制式半自動手槍二把（黑色柄、咖啡色柄各一把
），及制式子彈、土造子彈各若干發。至八十五年十二月十日前後，甲○○在雲林縣
斗六市○○路二八三號三樓，將其中黑色柄手槍一把及子彈若干發持交乙○○寄藏，
乙○○亦收受代為寄藏。八十五年十二月二十三日上午三時許，甲○○及已判刑確定
之姚治忠在雲林縣斗六市○○街「伯朗西餐廳」被陳志成毆打成傷，乃向乙○○訴苦
。同年月二十四日上午二時許，乙○○、甲○○、姚治忠三人在雲林縣斗六市○○路
二五二巷二十七號案外人李俊璋住處客廳商討後，共同決定由姚治忠、甲○○二人持
手槍、子彈射擊陳志成之腿部，使之受槍傷以資教訓。謀議既定，乙○○即著由甲○
○取回其先前代為寄藏之黑色柄手槍一把及子彈若干發，交予姚治忠。嗣姚治忠於同
年月二十五日上午二時許，駕車搭載甲○○在雲林縣斗南鎮各特種營業場所尋找陳志
成，途中姚治忠、甲○○又以電話通知乙○○前往甲○○家門前花盆內再取出甲○○
藏放之另一把咖啡色柄手槍及制式子彈、土造子彈共八發，交予姚治忠。姚治忠旋將
其中黑色柄手槍連同子彈交予甲○○，自己則持該咖啡色柄手槍及子彈。八十五年十
二月二十五日上午四時許，途經斗六市○○路七號「夜巴黎ＣＴＶ」前時，適陳志成
在該店外，姚志忠、甲○○即基於共同傷害之犯意，分持手槍朝陳志成之腿部射擊，
陳志成中彈倒地後，仍在一‧五公尺近距離內繼續射擊，姚治忠射擊三發、甲○○射
擊五發，致陳志成之左手掌、右大腿、左大腿、左小腿等處受有槍傷，另因緊張慌亂
及陳志成掙扎之情下，其中一槍射中右腹（背）部側緣，彈頭貫穿陳志成之右腎、
右肝、主動脈，造成上開器官破裂，彈頭卡於左第一肋骨間，致陳志成死亡；姚治忠
、甲○○則駕車逃逸等情。因而撤銷第一審關於被告等部分之判決，改判仍論處被告
等未經許可，無故寄藏手槍；又共同傷害人之身體，因而致人於死（乙○○二罪均累
犯）罪刑，固非無見。
惟查：(一)加重結果犯，以行為人對於加重結果之發生有預見之可能，能預見而不預見
者為要件。刑法第二百七十七條第二項前段之傷害致人於死罪，係對於犯普通傷害罪
致發生死亡結果所規定之加重結果犯，依同法第十七條規定，以行為人能預見其死亡
結果之發生為要件，此項構成犯罪之事實，依刑事訴訟法第三百零八條規定，應於事
實欄明白認定，方足以資論罪科刑。本件原判決於事實欄僅記載甲○○等基於共同傷
害之犯意，分持手槍朝陳志成之腿部射擊，但被告等對於引起死亡之結果，是否能預
見而不預見，並未明白認定，自不足為適用法律之依據。又傷害致人於死罪，以行為
人對於傷害行為有犯意，對於死亡之結果客觀上「能預見」而主觀上「不預見」者為
限，如行為人對於死亡之結果有預見，而其結果又不違背其本意時，則屬故意範圍。
被告等於審判中已承認：「知道開槍會致人於死」（見原審上訴卷第五十七頁背面）
；原判決理由亦說明「被告乙○○就此傷害致死之加重結果，應在其預見範圍之內」
（見原判決第十面第十二、十三行），如果無訛，被告等於開槍時，對於被害人死亡
之結果既有預見，即與傷害致人於死罪有間，原判決依該罪論處，亦有未合。(二)原判
決認定被告等共射擊八發子彈，其中一發射中被害人右腹（背）部側緣，彈頭貫穿其
右腎、右肝、主動脈，造成上開器官破裂，彈頭卡於左第一肋骨間，為致命之死因。
惟依台灣高等法院檢察署法醫中心高檢醫鑑字第一一四四號鑑定書記載，被害人之
心臟右心房亦有三‧五×二‧二公分之槍創傷，併為致死之原因（見原審上訴卷第九
十一頁、第九十六頁），原審未予調查審認，亦有疏漏。(三)國家制定刑事訴訟法之目
的，在於對特定被告之特定犯罪事實，經由審判程序以決定國家刑罰權對之存在與否
及其範圍，實施刑事訴訟程序之公務員，自應兼顧實質的真實發見及程序之正義，以
保護被告之合法權益。刑事訴訟法第九十五條第一款規定：訊問被告應先告知犯罪嫌
疑及所犯所有罪名，罪名經告知後，認為應變更者，應再告知。本件第一審檢察官對
於被告等係依無故持有手槍、子彈及殺人罪嫌提起公訴；原審變更檢察官所引應適用
之法條，改依寄藏手槍、子彈及傷害致人於死論處罪刑，但僅告知起訴書所載之罪名
（見原審更(二)卷第二一三頁背面），並未於審判期日依上開規定，告知變更後之罪名
，使被告等在審判期日得適切行使法律所賦予之防禦權，亦有違誤。(四)第二審法院認
為上訴有理由，或上訴雖無理由，但第一審判決不當或違法者，始得將第一審判決經
上訴之部分撤銷，就該案件自為判決。本案關於傷害致人於死罪部分，原判決既認為
檢察官及被告等之上訴均無理由，復未認定第一審判決關於此部分有何不當或違法，
竟依刑事訴訟法第三百六十九條第一項前段規定予以撤銷，自為判決（見原判決第十
四面理由五），亦有適用法則不當之違誤。(五)受有期徒刑之執行完畢，或受無期徒刑
或有期徒刑一部之執行而赦免後，五年以內再犯有期徒刑以上之罪者，始構成累犯，
刑法第四十七條定有明文。如前受有期徒刑之執行完畢，已逾五年始再犯有期徒刑以
上之罪者，即與累犯之構成要件不合，不能論以累犯。原判決依據原審法院「被告全
國前案紀錄表」記載，認定被告乙○○前於七十六年間犯殺人罪，經台灣高等法院台
中分院判處有期徒刑八年，嗣減為有期徒刑五年四月，於八十一年十一月二十七日執
行完畢。然依該前案紀錄表記載，其指揮書執行完畢日期雖為八十一年十一月二十七
日，但縮刑期滿日期為八十年二月二十四日（見原審更(二)卷第三十、三十一頁），如
果無訛，則被告乙○○於八十五年十二月十日前後，及八十五年十二月二十五日再犯
本案二罪，似已逾五年，是否構成累犯？即饒有研求餘地，原審未調閱執行卷或向執
行之檢察署查明，即遽論以累犯，並加重其刑，亦嫌速斷。以上情形，或為上訴意旨
指摘所及，或為本院得依職權調查之事項，應認仍有撤銷發回更審之原因。
據上論結，應依刑事訴訟法第三百九十七條、第四百零一條，判決如主文。
中      華      民      國    八十八    年      六      月      十      日
                              最高法院刑事第十一庭
                                  審判長法官  陳  炳  煌
                                        法官  陳  正  庸
                                        法官  陳  世  雄
                                        法官  陳  東  誥
                                        法官  黃  正  興
      右正本證明與原本無異
                                              書  記  官
中      華      民      國    八十八    年      六      月     十四     日
                                                                      Ｑ
